臺灣高等法院刑事判決　　　　　　　　93年度上易字第1954號
　　上　訴　人　台灣基隆地方法院檢察署檢察官
　　被　　　告　丙○○
右上訴人因被告偽造文書案件，不服臺灣基隆地方法院九十三年
度易字第一一七號，中華民國九十三年九月三十日第一審判決（
起訴案號：臺灣基隆地方法院檢察署九十二年度偵緝字第二九０
號、九十二年度偵字第一九五七號），提起上訴，本院判決如左
：
    主  文
原判決撤銷。
丙○○共同連續使公務員登載不實文書，足以生損害於公眾及他
人，處有期徒刑伍月，如易科罰金，以參佰元折算壹日。
    事  實
一、緣起造人福銓建設股份有限公司（下稱福銓公司）在桃園縣
    龍潭鄉○○路建築「水戶石門」共計一百七十戶之工程，委
    由普泉工程有限公司（下稱普泉公司）承作，福銓公司積欠
    普泉公司工程款新台幣（下同）四千餘萬元，其用以給付工
    程款之票據中之一千九百八十八萬元本票，已由普泉公司向
    法院聲請本票裁定，並於民國九十一年三月七日取得台灣板
    橋地方法院九十一年度票字第一九二０號民事裁定，並得向
    法院聲請強制執行。乙○○（另經台灣板橋地方法院檢察署
    以九十二年度偵字第二００六四號提起公訴）係福銓公司之
    負責人，為逃避債務，竟於九十一年五月間，透過「佩君」
    之成年女子，以將給付新台幣二十萬元作酬勞為條件，取得
    與無任何資力之丙○○之同意，共同基於使公務員登載不實
    之犯意聯絡（按丙○○對於損害債權部分不知情，亦未經起
    訴），由丙○○提供
    明知如附表所示之土地及新建完成之房屋所有權，均屬於福
    銓公司，均明瞭丙○○並無資力購買前開不動產，竟於九十
    一年五月十五日虛偽以「買賣」之名義作成土地、建築改良
    物所有權（含共同使用部分）移轉契約書後，九十一年五月
    二十日持向桃園縣大溪地政事務所申請移轉所有權登記，使
    不知情之公務員於九十一年五月廿八日將此不實之事項登記
    於職務上所掌管之文書，並發給土地、建築改良物所有權狀
    ；復基於概括犯意，乙○○並進以丙○○為債務人於九十一
    年十二月十二日與陳仁治（由檢察官另案處理）訂立土地、
    建築改良物抵押權設定契約書，為陳仁治設定十年期之最高
    限額新台幣一千三百萬元之不動產抵押權，再持向桃園縣大
    溪地政事務所申請移轉所有權登記，使不知情之公務員於九
    十一年十二月十三日將此不實之事項登記於職務上所掌管之
    文書，並發給他項權利證明書，致生損害於普泉公司及地政
    機關不動產資料管理之正確性。
二、案經普泉公司代表人甲○○告訴偵辦。
    理  由
一本院查：
（一）福銓公司在桃園縣龍潭鄉○○路建築「水戶石門」共計一
      百七十戶之工程，委由普泉公司承作，福銓公司積欠普泉
      公司工程款新台幣（下同）四千餘萬元；此為共同被告乙
      ○○所不爭，（見九十二年度偵字第一九五七號卷第二七
      頁）；其用以給付工程款之票據中之一千九百八十八萬元
      本票，已由普泉公司向法院聲請本票裁定，並於民國九十
      一年三月七日取得台灣板橋地方法院九十一年度票字第一
      九二０號民事裁定，有該裁定及確定說明書影本附卷可稽
      （見偵字第一九五七號卷第八頁、第九頁）。
（二）乙○○係透過「佩君」之成年女子，以將給付新台幣二十
      萬元作酬勞為條件，取得與無任何資力之丙○○之同意為
      不動產所有權之移轉登記及貸款抵押登記，業據被告丙○
      ○於本院審理中坦白承認。
（三）如附表所示之土地及新建完成之房屋所有權（含共同使用
      部分），均屬於福銓公司，與被告丙○○於九十一年五月
      十五日虛偽以「買賣」之名義作成土地、建築改良物所有
      權移轉契約書後，九十一年五月二十日持向桃園縣大溪地
      政事務所申請移轉所有權登記，使不知情之公務員於同年
      月二十八日將此不實之事項登記於職務上所掌管之文書，
      並發給土地、建築改良物所有權狀；乙○○並進以丙○○
      為債務人於九十一年十二月十二日與陳仁治訂立土地、建
      築改良物抵押權設定契約書，為陳仁治設定十年期之最高
      限額新台幣一千三百萬元之不動產抵押權，再持向桃園縣
      大溪地政事務所申請移轉所有權登記，使不知情之公務員
      於九十一年十二月十三日將此不實之事項登記於職務上所
      掌管之文書，並發給他項權利證明書，有各該契約，及所
      有權狀、他項權利證明書影本在卷可稽（見九十二年度偵
      字第三二三四號卷）。
（四）經查：本件福銓公司負責人乙○○目的在逃避積欠普泉公
      司之工程款，福銓公司與被告丙○○間所訂立之信託契約
      係通謀之虛偽意思表示，福銓公司負責人乙○○並未將不
      動產交由被告丙○○管領，與信託之要件有別。衡諸一般
      常情，任何人如無正當理由，實無借用他人名義登記不動
      產之理，而印鑑、印章亦事關個人財產權益之保障，其專
      有性甚高，除非本人或與本人親密關係者，難認有何理由
      可自由流通使用該印章，一般人均有妥為保管及防止他人
      任意使用之認識，縱特殊情況偶需交付他人使用，亦必深
      入瞭解用途及合理性，始予提供，且該等專有物品如落入
      不明人士手中，而未加以闡明正常用途，極易被利用為與
      財產有關之犯罪工具，此為吾人依一般生活認知所易於體
      察之常識，而有犯罪意圖者，非有正當理由，竟徵求他人
      提供印章名義，客觀上可預見其目的，係供為某種脫法行
      為之用，且該借用印章、身分之人係為避免曝光之用意，
      一般人本於一般認知能力均易於瞭解，是上訴人可預見身
      分、印章提供他人使用將幫助他人實施犯罪，但因需錢孔
      急，仍將其身分、印章交付他人，貪圖二十萬元之報酬，
      顯具縱有人以其身分、印章實犯罪亦不違背其本意之意思
      自明。
（五）被告丙○○既共同以不實之「買賣」以移轉所有權登記、
      及不實之「借貸」以設定抵押權登記，自致生損害於普泉
      公司及地政機關不動產資料管理之正確性。其犯行至堪認
      定。
三、核被告丙○○所為，犯刑法第二百十四條之罪嫌。被告丙○
    ○與己成年之「佩君」、及乙○○間，有犯意聯絡及行為分
    擔，為共同正犯。被告丙○○多次犯行時間緊接，犯罪構成
    要件相同，顯係基於概括之犯意為之，為連續犯以一罪論，
    並加重其刑。又關於如附表所示土地部分之移轉所有權，及
    為陳仁治設定虛偽之抵押權部分，雖起訴書未提及，惟與起
    訴部分，有裁判上一罪關係，為起訴效力所及，本院自應併
    予審理。
四、原判決不察，而以被告與福銓公司乙○○就系爭不動產之移
    轉登記，乃基於兩造間之信託契約，二者就系爭不動產之移
    轉登記，其買賣原因關係雖有不實，但不動產之移轉則無虛
    偽之處，認不能證明被告丙○○犯罪，而為無罪之諭知，尚
    有未洽。檢察官上訴意旨以福銓公司乙○○目的在躲避債務
    之脫產行為，非真正之買賣、與信託關係；被告丙○○主觀
    亦在擔任人頭，而無實際之移轉所有權關係，且依卷內查得
    之資料，渠為無業遊民，確有違法認識；而據此指摘原判決
    不當，為有理由，應由本院撤銷改判。爰審酌被告丙○○為
    貪圖二十萬元報酬而犯罪之動機、其參與通謀虛構契約而使
    公務員登載不實文書所使用之手段、所生危害程度，及其犯
    罪後坦承犯行態度等一切情狀，判處如主文第二項所示之刑
    ，並諭知如易科罰金，以百元折算壹日。
據上論斷，應依刑事訴訟法第三百六十九條第一項前段、第三百
六十四條、第二百九十九條第一項前段，刑法第二十八條、第五
十六條、第二百十四條、第四十一條第二項，罰金罰鍰提高標準
條例第一條前段、第二條，判決如主文。
本案經檢察官劉文水到庭執行職務。
中　　華　　民　　國　　94　　年　　1 　　月　　11　　日
　                刑事第九庭審判長法　官　陳　祐　治
                                  法  官  陳　晴　教
                                  法  官  王  炳  梁
以上正本證明與原本無異。
不得上訴。
                                  書記官　潘　大　鵬
中　　華　　民　　國　　94　　年　　1 　　月　　12　　日
附錄本判決論罪科刑法條全文：
刑法第二百一十四條：
明知為不實之事項，而使公務員登載於職務上所掌之公文書，足
以生損害於公眾或他人者，處三年以下有期徒刑、拘役或五百元
以下罰金。
附表：
  ┌──┬──────┬──────┬──┬─────┐
  │編號│土地或建築  │ 權利範圍   │移轉│登記日期  │
  │    │改良物      │            │原因│          │
  ├──┼──────┼──────┼──┼─────┤
  │一  │桃園縣龍潭鄉│一萬分之一百│買賣│九十一年五│
  │    │石門段一九六│            │    │月二十八日│
  │    │號土地      │            │    │          │
  ├──┼──────┼──────┼──┼─────┤
  │二  │桃園縣龍潭鄉│一萬分之一百│買賣│九十一年五│
  │    │石門段一九七│            │    │月二十八日│
  │    │號土地      │            │    │          │
  ├──┼──────┼──────┼──┼─────┤
  │三  │桃園縣龍潭鄉│一萬分之一百│買賣│九十一年五│
  │    │石門段一九八│            │    │月二十八日│
  │    │號土地      │            │    │          │
  ├──┼──────┼──────┼──┼─────┤
  │四  │桃園縣龍潭鄉│全部        │買賣│九十一年五│
  │    │建號一０四二│            │    │月二十八日│
  │    │號建築改良物│            │    │          │
  ├──┼──────┼──────┼──┼─────┤
  │五  │桃園縣龍潭鄉│全部        │買賣│九十一年五│
  │    │建號一０四三│            │    │月二十八日│
  │    │號建築改良物│            │    │          │
  └──┴──────┴──────┴──┴─────┘
備註：建號一０四二號即門牌桃園縣龍潭鄉○○路三三九號二樓
      之十二
      建號一０四三號即門牌桃園縣龍潭鄉○○路三三九號二樓
      之十三
